臺灣臺中地方法院刑事判決　　　　　　 100年度易字第2611號
公　訴　人　臺灣臺中地方法院檢察署檢察官
被　　　告　李佳賢
上列被告因詐欺案件，經檢察官提起公訴（100年度偵字第7999
號、第10617號），本院判決如下：
    主    文
李佳賢幫助犯詐欺取財罪，處有期徒刑肆月，如易科罰金，以新
台幣壹仟元折算壹日。
    犯罪事實
一、李佳賢可預見交付自己之金融帳戶予他人使用，他人可能以
    該金融帳戶遂行財產上犯罪之目的，且取得他人存摺、提款
    卡之目的在於收取贓物及掩飾犯行不易遭人追查，竟不顧他
    人所可能遭害之危險，仍以縱若有人持以犯罪亦無違反本意
    之不確定幫助詐欺取財犯意，於民國100年1月26日前之100
    年1月間某日，在某1不詳處所，將伊於98年10月12日申設取
    得之萬泰商業銀行（下稱萬泰銀行）帳號000-000000000000
    號帳戶之提款卡（含密碼）等物，交予某1不詳年籍之人取
    得供任意使用。其後該名不詳年籍之人於取得李佳賢所有上
    開萬泰銀行之提款卡（含密碼）後，即基於詐欺取財之犯意
    ，於100年1月26日上午10時許，撥打電話向蘇澤山佯稱係蘇
    澤山之親戚，欲向蘇澤山借錢周轉等語，致蘇澤山不疑有他
    ，因陷於錯誤，先於100年1月26日匯款3萬元至林傅哲（另
    經本院判處有期徒刑3月在案）向中華郵政太平郵局（下稱
    太平郵局）申設取得，交予某1不詳年籍自稱「阿信」者所
    使用局號0000000號、帳號0000000號（起訴書誤載為帳號00
    000000000000號）之帳戶內，又於100年1月27日，至國泰世
    華銀行操作自動付款設備，而分別轉帳3萬元、3萬元至李佳
    賢所有上開萬泰銀行帳戶內，並均遭提領一空。嗣蘇澤山發
    覺有異報警處理後，員警查得前揭萬泰帳戶係李佳賢本人所
    申請，始循線獲悉上情。
二、案經雲林縣警察局西螺分局報請臺灣雲林地方法院檢察署呈
    請臺灣高等法院檢察署檢察長核轉臺灣臺中地方法院檢察署
    檢察官提起公訴。
    理    由
一、按被告以外之人於審判外之陳述，雖不符刑事訴訟法第159
    條之1至第159條之4之規定，而經當事人於審判程序同意作
    為證據，法院審酌該言詞陳述或書面陳述作成時之情況，認
    為適當者，亦得為證據。當事人、代理人或辯護人於法院調
    查證據時，知有第159條第1項不得為證據之情形，而未於言
    詞辯論終結前聲明異議者，視為有前項之同意，刑事訴訟法
    第159條之5第1項、第2項定有明文。立法意旨在於傳聞證據
    未經當事人之反對詰問予以核實，原則上先予排除，惟若當
    事人已放棄詰問或未聲明異議，基於證據資料愈豐富，愈有
    助於真實發現之理念，且強化言詞辯論主義，法院自可承認
    該傳聞證據例外擁有證據能力。查本件檢察官、被告李佳賢
    對於被害人蘇澤山於警詢中所為陳述，表示不爭執（見本院
    案卷），並未於言詞辯論終結前聲明異議，依刑事訴訟法第
    159條之5第2項之規定，視為同意作為證據，且本院審酌上
    開證人等人均係於案發後不久所為之陳述，記憶猶新，又非
    在非自由意志之情況下所為之陳述，所陳自較符事實，核無
    顯有不可信之情況，是本院認該等言詞陳述適當，依上開說
    明，自得為證據。次按除法律另有規定外，實施刑事訴訟程
    序之公務員因違背法定程序取得之證據，其有無證據能力之
    認定，應審酌人權保障及公共利益之均衡維護，刑事訴訟法
    第158條之4定有明文；本案所引用之帳戶印鑑卡及交易明細
    等非供述證據，並無證據證明係實施刑事訴訟程序之公務員
    違背法定程序所取得，自應認均具有證據能力，合先敘明。
二、訊據被告李佳賢固對伊所申設之上開萬泰帳戶內有上開被害
    人蘇澤山之轉帳款項，並旋遭提領一空，且伊早已於100年1
    月間某日即未持有該萬泰帳戶之提款卡等情供承不諱。惟仍
    矢口否認有上開幫助詐欺取財之犯行，辯稱：伊所有上開萬
    泰帳戶之提款卡應係於100年1月底某日，在臺中市太平區真
    善美KTV外連同皮包一併遺失，伊雖詳知該提款卡密碼係伊
    國曆生日6碼，然因上開提款卡原係交予伊堂姊代為保管以
    便代為將伊薪資部分轉帳至伊另1帳號0000000號之郵局帳戶
    內供伊提領使用，方於小紙條上寫上該密碼，伊堂姊於99年
    12月間伊未工作後即歸還上開提款卡，該記載提款卡密碼之
    小紙條當係該時一併放入皮包內而遺失，伊並非自行將伊上
    開銀行帳戶之提款卡等資料交予他人使用，否則該時亦一併
    遺失伊郵局帳戶之提款卡，為何未遭人使用云云。經查：
（一）上開萬泰帳戶乃由被告本人申設使用，其後則於100年1月
      26日遭詐欺者以上開方式向被害人蘇澤山施用詐術後，要
      求被害人蘇澤山將款項轉帳匯入該萬泰銀行帳戶，蘇澤山
      因此轉帳上開共計6萬元款項至被告上開帳戶，該萬泰帳
      戶則遭列為警示帳戶等情，業為被告所不爭執，且據被害
      人蘇澤山在警詢中指訴歷歷，復有萬泰商業銀行大里簡易
      型分行100年2月17日函及其所附之李佳賢帳號0000000000
      00開戶資料及100年1月27日提存資料即台幣存摺對帳單、
      蘇澤山轉帳交易明細表影本、國泰世華銀行MyATM轉帳明
      細表、交易紀錄查詢、封面影本、內政部警政署反詐騙諮
      詢專線紀錄表（蘇澤山）、宜蘭縣政府警察局羅東分局開
      羅派出所陳報單（蘇澤山）、受理詐騙帳戶通報警示簡便
      格式表（蘇澤山）、受理刑事案件報案三聯單（蘇澤山）
      及萬泰商業銀行100年9月9日函附被告上開帳戶之交易明
      細表等存卷足證，則被告上開萬泰銀行帳戶業遭詐欺者供
      作詐騙被害人蘇澤山之人頭帳戶使用，自甚為明確。
（二）次者，被告雖辯以上情；然查，被告既自承伊遺失之萬泰
      銀行帳戶之提款卡乃為伊國曆生日6碼，僅因上開提款卡
      原係交予伊堂姊代為保管以便代為將伊薪資部分轉帳至伊
      另1帳號0000000號之郵局帳戶內供伊提領使用，方於小紙
      條上寫上該密碼等情詳實（詳見本院準備程序筆錄），已
      可見被告本人對於伊上開提款卡之密碼為何乃知之甚詳，
      尚無書寫於小字條上一同存放於皮包內以提醒自己之必要
      ，從而，被告辯稱伊於99年12月間取回該提款卡後自行遺
      失該提款卡時，該提款卡密碼可能仍書寫於1小紙條上亦
      放在伊所有之皮包內一併遺失，方遭詐欺者使用云云，已
      與常理有違，非屬有據。甚查，被告自98年10月間於鎧聚
      工業有限公司任職時之薪資轉帳帳戶確均為萬泰銀行帳戶
      ，且該公司於99年12月10日確仍為最後1筆被告薪資之轉
      帳資料等情，固經被告陳稱在卷，且有被告上開萬泰銀行
      帳戶之各類帳戶開戶暨往來業務項目申請書及交易明細表
      等（分別附於警詢案卷第23頁及本院案卷）附卷足證，堪
      認為真；然而，該萬泰銀行帳戶僅曾於98年11月及12月分
      別以跨行轉帳方式，分別轉帳1次金額入被告上開另1帳號
      0000000號之郵局帳戶內，其後至100年1月間止則已均無
      任何跨行轉帳入該同1郵局之紀錄，而均係以提款卡直接
      跨行提款（每次扣款手續費6元）之方式提領款項等情，
      亦為被告所不爭執，復有上開交易明細表在卷可稽，且參
      以被告前曾於偵查中供陳伊曾將上開萬泰銀行帳戶之提款
      卡交伊姐姐保管1至2個月以便代為轉帳至伊郵局帳戶，不
      確定有無將該書寫密碼之小紙條一起放在皮包中而遺失等
      情（詳見100年度偵字第10617號偵查案卷第9頁），益見
      被告事後辯稱伊堂姐乃係於99年12月間伊無工作後，方歸
      還上開萬泰郵局帳戶之提款卡包含該書寫密碼之小紙條，
      且前均有於伊需款時代為跨行轉帳至伊郵局帳戶供伊提領
      使用，故伊甫將該書寫密碼之小紙條連同提款卡放置於伊
      皮包內而一併遺失遭人使用，該提款卡及密碼均非伊自行
      提供予他人取得者云云，即顯與事實不符，無足憑信。
（三）另者，因帳戶存摺、提款卡遺失者，若至金融機構辦理掛
      失止付，詐欺者將無法提領詐得金額，且詐欺者若未得原
      帳戶所有人同意而加以使用，則詐得金額亦有可能遭原帳
      戶所有人提領一空，而詐騙所得之金額動輒上萬元，遠較
      購買或承租帳戶使用之微薄款項為鉅，是詐欺者衡情均不
      致以遺失或竊得之帳戶作為詐騙被害人之出入往來帳戶，
      而甘冒可能遭原帳戶所有人凍結帳戶補辦存摺資料領款，
      致無法提領之風險。再查，上開萬泰帳戶既為被告平日所
      使用，且隨身攜帶，業據被告供承在卷，則該帳戶之提款
      卡應屬被告個人之重要物品，亦當十分重視並常檢視甚明
      ，是倘若被告陳稱伊乃將提款卡隨身攜帶，且當係於100
      年1月間，在上開真善美KTV外遺失，而伊仍保留有該帳戶
      之存簿及印章等語為真，則被告對於該提款卡是否遺失一
      節，豈可能無較高之警覺性，焉有仍自承伊於發覺遺失後
      迨至員警通知前，均未予報警處理或至金融機構辦理提款
      卡掛失等情之餘地，是顯見被告辯稱伊上開萬泰銀行帳戶
      之提款卡含密碼乃係遺失者云云，顯屬無據。再查，被告
      既自承伊乃於100年1月間某日已未持有上開帳戶之提款卡
      等語詳實（詳見本院案卷），且佐以該帳戶乃於100年1月
      26日即遭詐欺者用以向被害人蘇澤山詐騙上開款項等情，
      亦有上開自動付款設備之轉帳資料及被告帳戶之交易明細
      表在卷可參（詳見上述），從而，堪認被告當係於100年1
      月26日前之100年1月間某日，將伊上開萬泰銀行帳戶之提
      款卡（含密碼）自行交予某1不詳年籍之人，而容認供任
      意使用者，甚為明確。
（四）按刑法上之故意，分直接故意（確定故意）與間接故意（
      不確定故意），「行為人對於構成犯罪之事實，明知並有
      意使其發生者」為直接故意；又「行為人對於構成犯罪之
      事實，預見其發生而其發生並不違背其本意者」為間接故
      意；而參以郵政儲金或銀行帳戶可供款項之存匯、提領，
      一般人均可輕易申請開設，並無任何資格條件之限制，苟
      有使用金融存款帳戶之正當用途，自以使用其本人或可信
      賴之親友申請之帳戶，最為便利安全，始可避免帳戶名義
      人反悔或心存歹念，利用通知掛失止付、變更存戶印鑑圖
      章或換摺之方式，將帳戶內之款項領走一空，反致使用帳
      戶人蒙受損失，苟非為犯罪等不法目的或為掩飾自己真實
      身分，並藉以逃避查緝，依常情並無捨棄自己申設帳戶而
      迂迴以花費金錢或其他方法向無相當信賴關係之陌生人取
      得帳戶使用之理，且近年來詐欺取財之犯罪類型層出不窮
      ，該等犯罪，多數均係利用他人帳戶作為詐欺所得財物之
      出入帳戶，業經媒體廣為披載，是依一般人通常之知識、
      智能及經驗，均已詳知向陌生人購買、承租或其他方法取
      得帳戶者，多係欲藉該帳戶取得不法犯罪所得，且隱匿帳
      戶內資金之實際取得人之身分，以逃避追查，則被告業已
      成年且為有工作經驗及智識之人，復於偵查及本院行準備
      程序中均自承對此亦應知之甚詳，故被告對於交付上開萬
      泰銀行帳戶之提款卡予該姓名年籍不詳之詐欺者，將可能
      被用來作為詐欺取財等非法用途上，應有所預見，且不違
      背其本意。是以，被告猶仍提供伊所有上開萬泰銀行帳戶
      予該名年籍不詳之詐欺者使用，當堪認被告亦有容任該詐
      騙者將被告所有上開帳戶作為詐欺取財之匯款指定帳戶使
      用，準此，被告顯有幫助詐欺取財之不確定故意存在，應
      堪認定。末按刑法上之幫助犯，係指以幫助之意思，對於
      正犯資以助力，而未參與實施犯罪之行為者而言；查本件
      被告將伊所有之萬泰銀行帳戶之提款卡含密碼提供予該名
      作為遭詐欺取財之受害人匯款指定之帳戶，乃係基於幫助
      他人詐欺取財之犯意，而被告提供上開萬泰銀行帳戶之行
      為，復屬詐欺取財構成要件以外之行為，則被告自屬以幫
      助之意思，參與詐欺取財構成要件以外之行為，應以詐欺
      取財之幫助犯論。基上可證，本案事證明確，被告之犯行
      ，堪予認定。
三、查上開年籍不詳之成年詐騙者，基於意圖為自己不法所有之
    犯意，以上開之方式為詐術，使被害人蘇澤山陷於錯誤，而
    將本人之物交付，該不詳之成年人所為，係犯刑法第339條
    第1項之詐欺取財罪。被告將上開帳戶之提款卡交給不詳年
    籍之成年人詐取財物，核其所為，係刑法第30條第1項、第
    339條第1項之幫助犯詐欺取財罪。被告幫助該詐欺者犯罪，
    為幫助犯，依刑法第30條第2項之規定，按正犯之刑減輕之
    。爰審酌被告前無不良素行，且年紀尚輕，然伊隨意提供所
    有之萬泰銀行帳戶供他人非法使用，將助長社會犯罪風氣，
    可能導致真正犯罪者逍遙法外，其行為殊屬不當，又被害人
    在財產上受有甚大損害，心理上亦受有相當之痛苦，對於此
    違背常態之交易資料，被告猶辯稱不知係出於不法行為，且
    伊之提款卡係不慎遺失云云，且犯罪後仍希圖狡辯以脫免刑
    責，並置被害人之損失於事外，毫無懺悔之意，惟念及被告
    本身並未實際參與本件詐欺取財之犯行，責難性較小等一切
    情狀，量處如主文所示之刑，並諭知易科罰金之折算標準。
據上論斷，應依刑事訴訟法第299條第1項前段，刑法第30條第1
項、第2項、第339條第1項、第41條第1項前段，刑法施行法第1
條之1，判決如主文。
中    華    民    國   100    年    10    月    12    日
              刑事第16庭  審判長法  官  劉國賓
                                法  官  鄭舜元
                                法  官  許惠瑜
以上正本證明與原本無異。
如不服本判決應於收受送達後10日內向本院提出上訴書狀，並應
敘述具體理由；其未敘述上訴理由者，應於上訴期間屆滿後20日
內向本院補提理由書（均須按他造當事人之人數附繕本）「切勿
逕送上級法院」。
                                書記官  楊家印
中    華    民    國   100    年    10    月    12    日
附錄法條：
中華民國刑法第339條第1項
意圖為自己或第三人不法之所有，以詐術使人將本人或第三人之
物交付者，處 5 年以下有期徒刑、拘役或科或併科 1 千元以下
罰金。